臺北高等行政法院判決
　　　　　　　　　　　　　　　　　　 93年度訴字第01332號
　　　　　　　　　　　　　　　.
原　　　告　大富欣業股份有限公司
代　表　人　甲○○
訴訟代理人　乙○○
被　　　告　財政部臺灣省北區國稅局
代　表　人　許虞哲（局長）
訴訟代理人　丙○
上列當事人間因營利事業所得稅事件，原告不服財政部中華民國
93年2月23日台財訴字第0920077507號訴願決定，提起行政訴訟
。本院判決如下：
　　主  文
原告之訴駁回。
訴訟費用由原告負擔。
　　事  實
一、事實概要：原告87年度營利事業所得稅未分配盈餘申報案，
    列報課稅所得額新台幣（下同）89,140元，減除當年度損益
    計算項目，申報未分配盈餘為零元。案經被告核定未分配盈
    餘為10,089,622元，並予以加徵百分之10營利事業所得稅
    1,008,962元。原告不服，申請復查，未獲變更，提起訴願
    亦經定駁回後，遂提起本件行政訴訟。
二、兩造聲明：
　　(一)原告聲明：訴願決定、復查決定及原處分均撤銷。
　　(二)被告聲明：駁回原告之訴。
三、兩造之爭點：原告86年度核定之虧損1,197,046元，是否得
    依所得稅法第66條之9第2項第2款規定「彌補以往年度之虧
    損」而予以減除？
　　(一)原告主張之理由：
      1.依所得稅法第66條之9第2項規定，所稱未分配盈餘，係
        指經稽徵機關核定之課稅所得，原告89年3月31日申報
        87年度未分配盈餘申報書，其中稅捐稽徵關核定課稅所
        得欄列報金額89,140元，係根據被告87年度營利事業所
        得稅核定通知書核定內容填報，核定所得減除當年度應
        納之營利事業所得稅13,371元及調整之所得額與其依帳
        載資料申報之所得額之差額59,819元後，尚餘15,950元
        ，依規定用以彌補以往年度之虧損。
      2.被告其後二度調整核定87年度課稅所得變更為13,460,7
        62元，原告並未接獲核定通知，至91年8月12日具函向
        被告所屬中壢稽徵所申請補發87年至89年之營利事業所
        得稅結算申報核定通知書時，該所91年9月3日北區國稅
        中壢資字第0911023571號函答稱：「貴公司87年度營利
        事業所得結算申報，因於90年7月10日申請復查，本所
        審查服正審理中。」原告仍未獲得變更後之核定內容。
      3.被告以彌補以往年度虧損金額係原告當年度自行申報之
        數額，被告機關據以核定其實際彌補以往年度之虧損為
        15,950元，核無不合。惟原告申報87年度未分配盈餘減
        除項目中之彌補虧損金額15,950元，係根據被告機關第
        一次核定通知書內容計算而得，符合所得稅法相關規定
        ，嗣後被告機關再為第二次核定，變更課稅所得額為
        13,460,762元，原告未能知悉核定內容，故無從更正申
        報。依所得稅法第66條之9第4項規定，第2項未分配盈
        餘之計算，如於申報時尚未經稽徵機關核定者，得以申
        報數計算之。其後經核定調整時，稽徵機關應依第100
        條規定辦理。第100條第5項規定，納稅義務人依第102
        條之2規定申報之未分配盈餘，經稽徵機關核定補稅或
        退稅者，準用第1項至第4項之規定。即稽徵機關核定調
        整時，應主動重新計算，再依規定補稅或退稅，故被告
        機關於核定87年度未分配盈餘加徵營利事業所得稅時，
        應予重新核算，於減除以往年度虧損時，應將86年度核
        定虧損1,197,046元予以全額減除，而非僅列減原告原
        依第一次核定內容所列減之15,950元。
　　(二)被告主張之理由：
      1.按「自87年度起，營利事業當年度之盈餘未作分配者，
        應就該未分配盈餘加徵百分之10營利事業所得稅，不適
        用第76條之1規定。」「前項所稱未分配盈餘，係指經
        稽徵機關核定之課稅所得額，加計同年度依本法或其他
        法律規定減免所得課稅之所得額、不計入所得課稅之所
        得額、已依第39條規定扣除之虧損及減除左列各款後之
        餘額：一當年度應納之營利事業所得稅。二彌補以往年
        度之虧損。…九當年度損益計算項目，因超越規定之列
        支標準，未准列支，而具有合法憑證或能提出正當理由
        者。」所得稅法第66條之9第1項及第2項所明定。
      2.本件原告87年度營利事業所得稅未分配盈餘申報，列報
        課稅所得額89,140元，減除自行調整差額59,819元，當
        年度應納之營利事業所得稅13,371元，彌補以往年度之
        虧損15,950元，當年度未分配盈餘申報為零元。經查原
        告87年度營利事業所得稅經被告核定全年所得為
        13,460,762元，原告對該核定並無異議，業已繳納應補
        稅額在案。87年度未分配盈餘經核定第一項次課稅所得
        額13,460,762元，減除當年度應納之營利事業所得稅
        3,355,190元，並減除原告實際彌補以往年度之虧損數
        15,950元，核定當年度未分配盈餘為101,089,622元，
        依前揭規定加徵百分之10營利事業所得稅1,008,962元
        ，並無不符，請予維持。
      3.至原告主張87年度未分配盈餘應減除彌補以往年度之虧
        損1,197,046元云云，查依所得稅法施行細則第48條之
        10 第4項規定：「本法第66條之9第2項第2款所稱彌補
        以往年度之虧損，係指營利事業『以當年度之未分配盈
        餘』『實際』彌補其以往年度累積虧損之數額。」而原
        告當年度申報未分配盈餘課稅所得額89,140元，彌補以
        往年度之虧損15,950元，被告依法據以核定其實際彌補
        以往年度之虧損15,950元，並無違誤，所訴自屬誤解。
　　理  由
一、本件原告起訴時，被告之代表人為林吉昌，嗣於訴訟中變更
    為許虞哲，茲據新任代表人具狀聲明承受訴訟，經核無不合
    ，應予准許。
二、按「自87年度起，營利事業當年度之盈餘未作分配者，應就
    該未分配盈餘加徵百分之10營利事業所得稅，不適用第76條
    之1規定。前項所稱未分配盈餘，係指經稽徵機關核定之課
    稅所得額，加計同年度依本法或其他法律規定減免所得稅之
    所得額、不計入所得課稅之所得額、已依第39條規定扣除之
    虧損及減除左列各款後之餘額：一當年度應納之營利事業所
    得稅。二彌補以往年度之虧損。……九當年度損益計算項目
    ，因超越規定之列支標準，未准列支，而具有合法憑證或能
    提出正當理由者。」所得稅法第66條之9第1項及第2項分別
    定有明文。
三、經查，原告87年度營利事業所得稅未分配盈餘申報，列報課
    稅所得額89,140元，減除自行調整差額59,819元，當年度應
    納之營利事業所得稅13,371元，彌補以往年度之虧損15,950
    元，申報當年度未分配盈餘為零元。被告初查以原告當年度
    核定全年所得為13,460,762元，原告對該核定並無異議，業
    已繳納應補稅額在案等情，有原告87年度營利事業所得稅結
    算申報書、87年度未分配盈餘申報書、被告前開核定通知書
    及原告88年6月2日股東常會決議錄附原處分卷可稽，並為原
    告所不爭，堪信為真實。故被告以原告經核定之87年度課稅
    所得額為13,460,762元，減除當年度應納之營利事業所得稅
    3,355,190元，並減除其實際彌補以往年度之虧損數15,950
    元，核定原告當年度未分配盈餘為10,089,622元，而加徵百
    分之10營利事業所得稅1,008,962元，揆諸前揭規定，並無
    不合。
四、原告不服循序提起行政訴訟，雖主張：其依87年營利事業所
    得稅結算申報及被告核定通知書核定課稅所得額89,140元，
    據以申報87年度未分配盈，而列報減除往年虧損15,950元，
    嗣被告調整原告87年度課稅所得額變更為13,460,762元，原
    告並未接到該次核定通知書，而無法更正申報彌補虧損額，
    依所得稅法第66條之9第3項及第100條第5項規定，被告應重
    新核算將原告86年度營利所得稅核虧損1,197,046元予以全
    額減除，而非僅列減原告原申報所列減之15,950元云云。
五、惟按，所得法第66條之9第1項規定營利事業應就其未分配盈
    加徵10%營利事業所得稅之立法意旨，係為避免營利事業藉
    保留盈餘規避股東或社員之稅負，並基於實施兩稅合一制度
    後之稅收損失，不應由股東以外之納稅義務人負擔，乃明定
    營利事業應自87年度起，就當年度之未分配盈餘加徵10%營
    利事業所得稅，故未分配盈餘之計算自應以公司實際所得為
    基礎，然因所得稅法第66條之9規定計算起點為課稅所得額
    ，且依所得稅法第39條規定：「以往年度營業之虧損，不得
    列入本年度計算…藍色申報書或經會計師查核簽證，並如期
    申報者，得將經該管稽徵機關核定之前五年內各期虧損，自
    本年度純益額中扣除後，再行核課。」是課稅所得額係公司
    實際所得減除「已依第39條規定扣除之虧損」 (即稅載虧損
    )後之金額。因此，所得稅法第66條之9第2項前段規定計算
    當年度應加徵10%營利事業所得稅之未分配盈餘時，應以公
    司課稅所得加回前開依第39條規定扣除之稅載虧損以計算實
    際所得。至所得稅法第66條之9第2項第2款規定減除「彌補
    以往年度之虧損」，其所稱虧損，依公司法第232條第1項規
    定，係指為完成決算程序經股東會承認後之累積虧損，與公
    司年度進行中所發生之本期淨損之合計，即公司之帳載虧損
    。準此，依所得稅法第39條規定扣除的虧損，核屬未分配盈
    餘申報之加項；依所得稅法第66條之9第2項第2款減除「彌
    補以往年度之虧損」
    ，則屬未分配盈餘之減項，二者並不相同。本件原告起訴主
    張86年度營利所得稅核定之虧損1,197,046元，依前開所得
    稅法第39條規定，係原告87年度營利事業所得稅結算申報時
    得列報扣除之稅載虧損，核屬未申報盈餘計算之加項，尚非
    前開所得稅法第66條之9條第2項第2款所定應減除之公司帳
    載虧損，原告87年營利事業所得稅給算申報時，既未依前開
    所得稅法第39條規定列報扣除前開86年度稅載虧損，被告依
    所得稅第法第66條之9第2項規定，按原告87年度核定所得
    13,460,762元計算當年度未分配盈餘，亦未將原告前開86年
    度稅載虧損計入未分配盈餘，此有原告87年度營利事業所得
    稅結算申報書、未分配盈餘申報書及被告核定通知書附原處
    分卷可稽，尚無違誤，原告訴稱被告依所得稅法第66條之9
    第2項第2款、第3項規定，應將其86年度核定稅載虧損
    1,197,046元予以全額減除云云，顯有誤解法令，核不足採
    。
六、綜上所述，原處分於法並無違誤，復查、訴願決定遞予維持
    ，俱無不合，原告仍執前詞訴請撤銷，為無理由，應予駁回
    。
據上論結，本件原告之訴為無理由，爰依行政訴訟法第98條第3
項前段，判決如主文。
中　　華　　民　　國　　94　　年　 　4　　月　 21  　 日
                       第四庭審判長法  官　徐瑞晃
                                   法  官　吳慧娟
                                   法  官　蕭惠芳
上為正本係照原本作成。
如不服本判決，應於送達後20日內，向本院提出上訴狀並表明上
訴理由，如於本判決宣示後送達前提起上訴者，應於判決送達後
20日內補提上訴理由書（須按他造人數附繕本）。
中　　華　　民　　國　　94　　年　 　4　　月　 21  　 日
            　　　　　　   　　　　書記官  李淑貞
